【裁判字號】    99,撤緩,120
【裁判日期】    991013
【裁判案由】    聲請撤銷緩刑
【裁判全文】
臺灣新竹地方法院刑事裁定             99年度撤緩字第120號
聲  請  人  臺灣新竹地方法院檢察署檢察官
受  刑  人  甲○○
上列聲請人因受刑人恐嚇取財等案件（本院98年度審訴字第741
號，聲請撤銷其緩刑宣告（99年度執聲字第852 號），本院裁定
如下：
    主  文
聲請駁回。
    理  由
一、聲請意旨略稱：查受刑人甲○○前因恐嚇取財等（聲請書誤
    載為恐嚇）案件，經本院於民國98年11月20日以98年度審訴
    字第74 1號判處應執行有期徒刑8 月，緩刑3 年，並於98年
    11 月20 日（聲請書誤載為99年11月20日）確定。惟其於緩
    刑期前即98年6 月起至98年7 月28日止更犯圖利聚眾賭博罪
    ，經本院於99年4 月23日以99年度審竹簡字第300 號判決判
    處有期徒刑3 月，於99年7 月13日確定。足認原宣告之緩刑
    難收其預期效果，而有執行刑罰之必要。其所為已合於刑法
    第75 條 之1 第1 項第1 款所定撤銷緩刑宣告之原因，爰依
    刑事訴訟法第476 條規定，聲請撤銷緩刑之宣告等語。
二、按緩刑前因故意犯他罪，而在緩刑期內受6 月以下有期徒刑
    、拘役或罰金之宣告確定者，足認原宣告之緩刑難收其預期
    效果，而有執行刑罰之必要者，得撤銷其宣告，98年5 月19
    日修正施行之刑法第75條之1 第1 項第1 款固定有明文。惟
    考本條文增訂立法意旨略以：關於緩刑之撤銷，本條增訂前
    刑法第75條第1 項固已設有2 款應撤銷之原因；至得撤銷緩
    刑之原因，則僅於保安處分章內第93條第3 項與撤銷假釋合
    併加以規定，體例上不相連貫，實用上亦欠彈性，爰參酌德
    國及奧地利現行立法例增訂得撤銷緩刑之原因，其中現行關
    於緩刑前或緩刑期間故意犯他罪，而在緩刑期內受得易科罰
    金之有期徒刑之宣告者，列為應撤銷緩刑之事由，因認過於
    嚴苛，而排除第75條應撤銷緩刑之事由，移列至得撤銷緩刑
    事由，俾使「法官依被告再犯情節，而裁量是否撤銷先前緩
    刑之宣告」；其次，如有前開事由，但判決宣告拘役、罰金
    時，可見行為人仍未見悔悟，有列為得撤銷緩刑之事由，以
    資彈性適用，爰於第1 項第1 款、第2 款增訂之。且本條採
    用裁量撤銷主義，賦予法院撤銷與否之權限，特於第1 項規
    定實質要件為「足認原宣告之緩刑難收其預期效果，而有執
    行刑罰之必要」，供作審認之標準。亦即於上揭「得」撤銷
    緩刑之情形，法官應依職權本於合目的性之裁量，妥適審酌
    被告所犯前後數罪間，關於法益侵害之性質、再犯之原因、
    違反法規範之情節是否重大、被告主觀犯意所顯現之惡性及
    其反社會性等情，是否已使前案原為促使惡性輕微之被告或
    偶發犯、初犯改過自新而宣告之緩刑，已難收其預期之效果
    ，而確有執行刑罰之必要，此與刑法第75條第1 項所定2 款
    要件有一具備，即毋庸再行審酌其他情狀，應逕予撤銷緩刑
    之情形不同，先予敘明。
三、經查：
（一）本件受刑人前因恐嚇取財等案件，經本院以98年度審訴字
      第741 號判處應執行有期徒刑8 月，緩刑3 年，並於98年
      11月20日確定；茲其於緩刑期前即98年6 月起至98年7 月
      28日止更犯圖利聚眾賭博罪，經本院以99年度審竹簡字第
      300 號判決判處有期徒刑3 月，如易科罰金，以新臺幣10
      00元折算1 日，並於99年7 月13日確定等情，有上揭刑事
      判決2 件及臺灣高等法院被告前案紀錄表1 份在卷足憑。
（二）聲請人雖以受刑人前述情形，應依刑法第75條之1 第1 項
      第1 款規定撤銷緩刑宣告，惟查受刑人後案之圖利聚眾賭
      博犯行，其犯罪時間係於98年6 月起至98年7 月28日止，
      係在前案恐嚇取財等行為時（即98年7 月27日下午5 時30
      分許起至98年7 月28日上午7 時許暨同日下午2 時許）同
      一時期所為，據此已難認有何前案緩刑宣告難收其預期效
      果情事，且後案之圖利聚眾賭博犯行並非於前案恐嚇取財
      案件經本院判決並為緩刑宣告後始明知故犯，亦難認其有
      無視法院判決宣告緩刑之懲儆情形，況受刑人所犯圖利聚
      眾賭博案件與前案宣告緩刑之恐嚇取財等案件，兩者之犯
      罪型態、原因、侵害法益及社會危害程度殊異，於手段、
      目的並無相似之處，自難僅因其後之圖利聚眾賭博罪，遽
      行推認本院98年度審訴字第741 號恐嚇取財等案件中所宣
      告之緩刑，有何難以收預期效果，或其將來一定會有再犯
      前案類似侵害他人法益或造成他人法益危險之犯行等有執
      行刑罰必要之情形，且受刑人在上揭賭博案件中，係以經
      營網站方式與不特定人賭博，規模不大，經營僅1 月餘日
      ，侵害之法益尚非重大，難認係惡意出於對整體法秩序之
      敵對性，又其於警詢及偵查中均坦承犯行，足見受刑人主
      觀顯現之反社會性非重，執聲請人並未提出除上開判決犯
      罪事實以外之其他積極證據或具體說明受刑人有何情狀足
      認符合「原宣告之緩刑難收其預期效果，而有執行刑罰之
      必要」等實質要件，若得僅依上揭判決書所載之犯罪事實
      即以受刑人於緩刑前故意犯他罪，而在緩刑期內受有罪判
      決確定，即一律撤銷緩刑，則刑法第75條及第75條之1 即
      無區分之必要，進而前開刑法第75條之1 第1 項之立法本
      旨將意義盡失，與緩刑之目的乃係避免短期自由刑之弊，
      並給予受刑人自新機會未盡相符，是依上開說明，聲請人
      聲請撤銷前開判決之緩刑宣告，於法尚有未合，應予駁回
      。
四、爰依刑事訴訟法第220 條規定，裁定如主文。
中    華    民    國    99    年    10    月    13    日
                  刑事第四庭  法  官    張詠晶
以上正本證明與原本無異。
如不服本裁定，應於裁定送達後5日內向本院提出抗告狀。
中    華    民    國    99    年    10    月    13    日
                               書記官   蕭汝芳

司法院資訊處製作；財團法人民間司法改革基金會備份。
